【裁判字號】    89,上訴,522
【裁判日期】    890126
【裁判案由】    違反槍砲彈藥刀械管制條例
【裁判全文】
臺灣高等法院臺中分院刑事判決                  八十九年度上訴字第五二二號
    上  訴  人
    即  被  告  丁○○
    選任辯護人  劉嘉堯
                陳世煌
右上訴人因違反槍砲彈藥刀械管制條例案件，不服台灣彰化地方法院八十八年度訴字
第八四八號中華民國八十九年一月二十六日第一審判決（起訴案號：台灣彰化地方法
院檢察署八十八年度偵字第九七四一號）提起上訴，並經台灣台北地方法院檢察署移
送併案審理（八十九年度偵字第三一九九號），本院判決如左：
    主  文
上訴駁回。
    事  實
一、丁○○於民國（下同）八十五年七月間（詳細日期無法確定）受鄭明赫（業已死
    亡）之委託，由鄭明赫在不詳地點，將具有殺傷力之奧地利GLOCK廠製26型口徑
    九mm半自動制式手槍一支（含彈匣，槍枝管制編號：0000000000號）及子彈二顆
    ，交予丁○○收藏保管，丁○○竟予收受，並將上開槍彈藏放其位於彰化縣大城
    鄉豐美村平和巷二號住處，而未經許可寄藏之。嗣於八十八年十月八日二十一時
    許，丁○○攜帶上開槍彈開車前往彰化縣二林鎮○○路○段一二六號「大富翁保
    齡球館」，於該球館之停車場前，為警臨檢查獲，並自其所駕駛之車牌號碼ＮＯ
    －五四六一號自用小客車駕駛座踏板下，取出上開制式手槍一支（含彈匣）及子
    彈二顆。
二、案經彰化縣警察局二林分局報請台灣彰化地方法院檢察署檢察官偵查起訴。
    理  由
一、訊據上訴人即被告丁○○（下稱被告）對於在大富翁保齡球館停車場前為警查獲
    槍彈之事實固坦白承認，惟否認有寄藏槍彈之犯行，辯稱：該槍彈係丙○○所持
    有，因丙○○被警方搜索，乃透過伊友人甲○○找伊出面扛起持有槍彈之責任，
    伊遂於上揭時間至大富翁保齡球館停車場為警查獲，實不知車上有槍彈云云。經
    查：(一)、扣案之槍彈係已死亡之鄭明赫於八十五年七月間交予被告寄藏，嗣於上
    揭時間為警在大富翁保齡球館停車場查獲之事實，業據被告迭在警訊、偵查、原
    審及本院調查初訊供承不諱（見警局卷；偵查卷第四頁反面；原審卷第十一頁；
    本院卷第十七頁），並經證人即警員朱耀男、庚○○、己○○及戊○○在原審及
    本院證述查獲槍彈經過綦詳（見原審卷第二十頁；本院卷第四十頁反面－四十三
    頁），復有制式手槍一支（含彈匣）、子彈二顆扣案可資佐證。上開槍、彈經送
    內政部警政署刑事警察局鑑定結果，均具有殺傷力，有該局八十八年十月二十日
    刑鑑字第一○六三○○號鑑驗通知書在卷足憑（見偵查卷第九頁）；鄭明赫已於
    八十六年二月一日死亡，亦有戶籍登記簿謄本在卷可據（見併案偵查卷第二十五
    頁），被告上開自白之事實自堪採信。(二)、被告於原審及本院調查初訊辯稱：為
    警臨檢時已表明其持有槍彈準備報繳，應適用自首或自白等減輕或免除其刑之規
    定云云，然按自首係以對於未發覺之罪投案而受裁判為要件，如案已發覺，則被
    告縱有投案陳述自己犯罪之事實，亦祇可認為自白，而非自首；又所謂發覺，非
    以有偵查犯罪權之機關或人員確知其人犯罪無誤為必要，而係於對其發生嫌疑時
    ，即得謂為已發覺（最高法院二十六年度上字第四八四號判例、七十二年度台上
    字第六四一號判例參照）。本件被告所寄藏之上開槍彈是在帶往「大富翁保齡球
    館」時，經警臨檢查獲，且係在警察人員臨檢而對其異常舉止發覺犯罪嫌疑時，
    被告方表示有「東西」在車內踏板下，除未表明該「東西」即為槍彈外，亦非主
    動供出寄藏上開槍彈之事並表示願受裁判等情，業據證人即員警朱耀男、庚○○
    、己○○及戊○○在原審及本院證述綦詳，揆諸前揭說明，被告所為僅屬自白，
    而與自首要件有間，是其自首之辯，並無足採。且本件係經警主動自被告車內腳
    踏板下取出槍彈，非由於被告供述其來源遂因而查獲，是被告事後坦承其寄藏槍
    彈，亦不符槍砲彈藥刀械管制條例第十八條第四項之規定，故不得依此事後自白
    請求邀其減刑或免刑之寬典。(三)、又被告於本院改口供稱：槍彈實係丙○○所有
    ，伊受友人甲○○託，代為扛起刑責云云，並舉甲○○到庭證稱：係丙○○察搜
    索，叫他的朋友開車到大富翁保齡球館，又叫伊找人頂罪，伊才叫被告前往該地
    云云（見本院卷第一○一頁），附和被告之辯解。然而關於本件警察如何在大富
    翁保齡球館查獲被告，經證人即帶隊警員朱耀男於本院證稱：因為大富翁保齡球
    館是青少年比較常聚集的地，方其等前往例行性臨檢，事前不知道被告持有槍枝
    ，亦不知有丙○○、甲○○之事等語（見本院卷第一一九頁），警察係例行性臨
    檢查獲在大富翁保齡球館停車場之被告，並非先有人與他方協議再推由被告前往
    現場被查獲；又證人甲○○所供情節，經台灣台中地方法院檢察署分案偵查（八
    十九年度偵字第九九二五號），尚未結案，經該署函復本院在案（見本院卷第九
    十三頁）；本院亦傳拘丙○○無著。是被告及證人甲○○所述槍彈為丙○○所有
    ，被告僅代為扛起刑責云云，並無積極確切證據可供採信為真實。(四)、綜上所述
    ，本件事證明確，被告所否認與辯解無非卸責飾詞，核無可採，其犯行洵堪認定
    。
二、核被告所為，係犯槍砲彈藥刀械管制條例第七條第四項、第十二條第四項之未經
    許可無故寄藏槍、彈罪。其以一行為觸犯寄藏手槍、寄藏子彈二罪名，係想像競
    合犯，應從一重之未經許可寄藏手槍罪處斷。原審依據上述理由，適用槍砲彈藥
    刀械管制條例第七條第四項、第十二條第四項，刑法第十一條前段、第五十五條
    、第四十二條第二項、第三十八條第一項第一款，罰金罰鍰提高標準條例第二條
    ，並爰審酌被告犯罪之動機、目的及犯罪後坦承犯行，態度尚稱良好等一切情狀
    ，量處被告有期徒刑五年，併科罰金新台幣六萬元之刑，罰金部分併諭知易服勞
    役之折算標準，以新台幣九百元即銀元三百元折算一日。扣案之制式手槍一支（
    含彈匣）、子彈二顆，均屬違禁物，依法宣告沒收。又以新修正之槍砲彈藥刀械
    管制條例第十九條第一項強制工作之規定，業經司法院大法官會議第四七一號解
    釋認為與憲法上比例原則不符不予適用，是以本件認無該條項之適用，併予敘明
    。經核其認事用法俱無不合，量刑亦稱允適，被告提起上訴，猶執陳詞否認犯罪
    ，非有理由，應予駁回。
三、台灣台北地方法院檢察署八十九年度偵字第三一九九號移送併案審理意旨略以：
    被告未經許可持有亡）之委託，由鄭明赫在不詳地點，將具有殺傷力之奧地利
    GLOCK廠製26型口徑九mm半自動制式手槍一支（槍枝管制編號：0000000000號）
    ，於八十五年四月二日下午六時許，基於恐嚇之故意，在台北市○○路一○○巷
    口，持前開槍枝朝被害人辛○○乘坐之轎車右後座玻璃開槍射擊子彈二發，致被
    害人辛○○心生畏怖，因認被告另涉犯違反槍砲彈藥刀械管制條例第七條第四項
    及刑法第三百零五條等罪嫌。移送併案意旨認為被告另有本件犯行，無非係以被
    害人辛○○遭槍擊之彈殼底紋與被告上開被查獲寄藏槍彈所扣得之彈殼特徵相吻
    合為其論據。惟訊據被告堅決否認有槍擊辛○○之行為，辯稱：辛○○被槍擊時
    ，伊並未在場等語。經查，被告受已死亡之鄭明赫託寄藏槍彈之時間係於八十五
    年七月間，經被告供承在卷，而被害人辛○○被槍擊之時間係於八十五年四月二
    日，乃在被告寄藏槍彈之前；又被害人辛○○於警察提供被告之口卡相片時，陳
    稱被告非持槍射擊之人（見併案偵查卷第四頁），因此被告否認未持槍射擊辛○○，尚堪採信。此外，復查無其他積極確切證據足以證明被告有此部分犯行，是
    被告此部分犯行係屬不能證明，既經檢察官認為與論罪部分有裁判上一罪關係而
    予移送併案審理，應附予敘明。
據上論斷，應依刑事訴訟法第三百六十八條，判決如主文。
本案經檢察官乙○○到庭執行職務。
中      華      民      國    八十九    年      十      月     十八     日
                                  臺灣高等法院臺中分院刑事第七庭
                                        審判長法  官  林  榮  龍
                                              法  官  黃  日  隆
                                              法  官  江  錫  麟
右正本證明與原本無異。
如不服本判決應於收受送達後十日內向本院提出上訴書狀，其未述上訴之理由者並
得於提起上訴後十日內向本院補提理由書（均須按他造當事人之人數附繕本）。
                                              書記官  謝  雅  惠
中      華      民      國     八十九     年      十      月    十九    日
                                                                        Ｄ


司法院資訊處製作；財團法人民間司法改革基金會備份。
